【裁判字號】    97,訴,2123
【裁判日期】    981001
【裁判案由】    勞保
【裁判全文】
臺北高等行政法院判決
                                  97年度訴字第2123號
                                  98年9月17日辯論終結
原      告  甲○○
被      告  勞工保險局
代  表  人  乙○○（總經理）住.
訴訟代理人  丁○○
            丙○○
上列當事人間勞保事件，原告不服行政院勞工委員會中華民國97
年8 月1 日勞訴字第0970012231號訴願決定，提起行政訴訟，本
院判決如下：
    主  文
原告之訴駁回。
訴訟費用由原告負擔。
    事實及理由
一、程序事項：
    本件被告代表人於訴訟繫屬中由蔡吉安變更為羅五湖，現為
    乙○○，並已具狀聲明承受訴訟。
二、事實概要：
    緣雲林縣西螺鎮公所被保險人吳榮權（下稱吳君）於民國（
    下同）96年8 月16日因腦中風出血、中樞神經衰竭死亡，原
    告申請職業傷害死亡給付，經被告審查，以吳君發病與其工
    作無相當因果關係，亦非因執行職務而致之「傷害」，與勞
    工保險被保險人因執行職務而致傷病審查準則（下稱審查準
    則）第21條規定不符，非屬職業傷病死亡，依勞工保險條例
    （下稱勞保條例）第63條規定，以97年1 月3 日保給命字第
    09660893920 號函（下稱原處分）核定按普通疾病發給死亡
    給付35個月計新台幣（下同）1,403,500 元。原告不服，向
    勞工保險監理委員會（下稱監理會）申請審議，經該會以97
    年3 月27日97保監審字第0347號審定書審定申請審議駁回後
    ，提起訴願，亦遭駁回，遂向本院提起行政訴訟。
三、本件原告主張：
(一)被告調取吳君健保就醫紀錄及就診病歷資料，並無其92年1
    月l 日至96年7 月31日間因高血壓就診之紀錄。吳君雖曾於
    92年6 月1 日及94年4 月17日至秀傳醫院急診，係因膀胱結
    石、右側下腹痛，併解尿困難，血壓因疼痛而偏高，非因高
    血壓所引起。被告只針對血壓部分作判斷，未查明醫囑用藥
    內容，即認定吳君有病史。
(二)依審查準則第21條規定：「被保險人於作業中，於工作當場
    促發疾病，而該項疾病之促發與作業有相當因果關係者，視
    為職業病。」，吳君於清潔隊服務20年多，已達退休年齡，
    如今於工作中當場促發身故等情。並聲明求為判決：
    1、訴願決定、爭議審定及原處分不利原告部分均撤銷。
    2、請求被告作成再給付原告10個月遺屬津貼401,000 元之
       處分。
四、被告則以：
(一)本件經被告於96年9 月20日派員訪查，據吳君服務單位告
    稱略以「吳君自75年7 月起擔任清潔隊司機職務，每週工作
    時數24小時（含週六加班），每月工作時數96小時（含週六
    加班）」。又查秀傳紀念醫院函附病歷載，病患吳君於96年
    8 月14日因神智不清就診，診斷為腦中風；又吳君曾於92年
    6 月1 日23時15分至該院急診測得血壓值為141/95(mmHg)；
    94年4 月17日22時6 分急診測得血壓值為167/104(mmHg) ，
    96年8 月16日之出院病歷摘要載：「吳先生有高血壓病史卻
    未積極治療控制。」本件經被告將所洽查吳君工作、健康狀
    況及所調取其健保就醫紀錄、就診病歷資料等，送請職業醫
    學科專科醫師審查之醫理見解為：「1 、所患中風之危險因
    子有高血壓、抽煙（1 天2-3 支）。2 、其擔任駕駛員，每
    月工作時數約96小時，未構成過度工作負荷。本案非職業病
    。」。被告乃以吳君發病與其工作並無相當因果關係，不得
    視為職業病，其亦非因執行職務而致「傷害」死亡，應屬普
    通疾病死亡，依勞保條例第63條規定發給普通疾病死亡給付
    。原告不服，向監理會申請審議，經該會職業病特約專科醫
    師依卷附資料審查認：「吳君無超乎尋常之工作壓力，且發
    病前有高血壓病史未曾規則控制，此為腦幹出血之最重要危
    險因子，本案無法認定其發病與工作有因果關係。」是本件
    經2 位專科醫師審查認為吳君之死亡不符職業傷病規定，被
    告核定否准所請給付，應無不當。
(二)有關原告稱吳君無高血壓病史乙節，被告函詢秀傳紀念醫
    院相關事項，經該院98年1 月9 日明秀（醫）字第0980027
    號函復被告。被告將前開函附之病歷資料，連同吳君87年至
    92 年 之健康檢查紀錄，一併送請職業醫學科專科醫師提供
    醫理見解，認吳君之多份健檢紀錄均顯示其有高血壓（舒張
    壓）。另據行政院衛生署國民健康局健康九九衛生教育網－
    高血壓防治系列（一）血壓追緝令一文所載高血壓分類表：
    1 、正常血壓－收縮壓<120mmHg且舒張壓<80mmHg 。2 、高
    血壓前期－收縮壓為120 ～139mmHg 或舒張壓為80～89mmHg
    。3 、第1 期高血壓－收縮壓為140 ～159mmHg 或舒張壓為
    90～99mmHg。4 、第2 期高血壓－收縮壓≧160mmHg 或舒張
    壓≧100mmHg 。依吳君87年至92年之健康檢查紀錄資料，87
    年至92年之舒張壓分別為97、96、86、98、88、93mmHg，均
    逾行政院衛生署國民健康局所公布之正常血壓值等語，資為
    抗辯。並聲明求為判決駁回原告之訴。
五、兩造不爭之事實及兩造爭點：
    如事實概要欄所述之事實，業據提出勞工保險死亡給付申請
    書、診斷証明書、死亡証明書、戶籍謄本為証，為兩造所不
    爭執，堪信為真，兩造爭點厥為：原告於作業中，於工作當
    場促發疾病，與作業有無相當因果關係？得否視為職業病？
六、本件應適用之法條與法理：
（一）勞保條例第63條規定：「被保險人死亡時，按其平均月投
      保薪資，給與喪葬津貼5 個月。遺有配偶、子女及父母、
      祖父母或專受其扶養之孫子女及兄弟、姊妹者，並給與遺
      屬津貼；其支給標準，依左列規定：……。」
（二）勞保條例第64條規定：「被保險人因職業傷害或罹患職業
      病而致死亡者，不論其保險年資，除按其平均月投保薪資
      ，1 次發給喪葬津貼5 個月外，遺有配偶、子女及父母、
      祖父母或專受其扶養之孫子女及兄弟、姊妹者，並給與遺
      屬津貼40個月。」
（三）審查準則第1 條規定：「本準則依勞工保險條例（以下簡
      稱本條例）第34條第2項 規定訂定之。」
（四）審查準則第2 條規定：「被保險人因執行職務而致傷病之
      審查，除法令另有規定外，依本準則辦理。」
（五）審查準則第3 條第1 項規定：「被保險人因執行職務而致
      傷害者，為職業傷害。」
（六）審查準則第21條規定：「被保險人於作業中，於工作當場
      促發疾病，而該項疾病之促發與作業有相當因果關係者，
      視為職業病。」
七、被告所聘審查醫師就原告是否職業傷病所為之判斷，並無違
    法情事，應予尊重：
（一）按保險事故是否職業傷病導致？該當於何等級之審定，常
      涉及醫理專業領域，非被告或監理會之一般承辦人員所能
      逕予認定。故被告於審核保險給付案件時，除以被保險人
      或受益人檢附之資料、診斷書等書面資料予以審核外，如
      有必要，亦須另外徵詢專科醫師意見或實地派員訪查瞭解
      實情，此觀勞工保險局組織條例第11條第2項 規定，被告
      得視業務需要聘用兼任醫師12人至20人，及勞工保險條例
      第28條、第56條規定保險人（即被告）為審核保險給付，
      得調查有關之文件、得另行指定醫院或醫師複檢等規定甚
      明。
（二）可知關於「被保險人是否職業傷病」，因審查核定之法定
      權限在於被告，除非被告審查程序違法，或其審查結果與
      一般正常人認知差異過大，本院均應予以尊重。行政院勞
      工委員會88年11月19日台88勞安三字第0049502號函稱：
      「勞工工作時腦幹出血，是否屬職業災害，應經醫師診斷
      是否為職業上原因引起，再據以論斷。」，與前揭意旨相
      符，被告予以適用，自無不當。
（三）前揭「是否為職業傷病」職權，涉及專業性、經驗性之判
      斷，基於法院審查能力有限，及司法、行政權分立之原則
      ，法院原則上承認行政機關就此等事項之決定，有「判斷
      餘地」。但如行政機關之判斷有恣意濫用及其他違法情事
      ，亦應承認法院得例外加以審查，其可資考量之情形包括
      ：1 、行政機關所為之判斷，是否出於錯誤之事實認定或
      錯誤之資訊。2 、行政機關之判斷，是否有違一般公認之
      價值判斷標準。3 、行政機關之判斷，是否違反法定之正
      當程序。4 、作成判斷之行政機關，其組織是否合法且有
      判斷之權限。5 、行政機關之判斷，是否出於與事物無關
      之考量，亦即違反不當連結之禁止。6 、行政機關之判斷
      ，是否違反相關法治國家應遵守之原理原則，如平等原則
      、公益原則等，仍應由法院審查（釋字第553 號解釋理由
      書、釋字第319 號翁岳生等3 位大法官所提不同意見書、
      並參照學者通說見解）。
（四）原告雖主張被保險人並無高血壓病史，系爭保險事故（「
      腦中風出血、中樞神經衰竭」死亡）係屬職業所引發云云
      ，惟經被告洽查其工作情形及健康狀況等，並調取其健保
      就醫紀錄及就診病歷資料，將全案資料送請職業醫學科專
      科醫師審查之醫理見解為：「1 、所患中風之危險因子有
      高血壓、抽煙（1 天2-3 支）。2 、其擔任駕駛員，每月
      工作時數約96小時，未構成過度工作負荷。本案非職業病
      。」，有醫師審查意見附卷可稽；又依據行政院衛生署國
      民健康局健康九九衛生教育網－高血壓防治系列（一）血
      壓追緝令一文所載高血壓分類表：1 、正常血壓－收縮壓
      <120mmHg且舒張壓<80mmHg 。2 、高血壓前期－收縮壓為
      120 ～139mmHg 或舒張壓為80～89mmHg。3 、第1 期高血
      壓－收縮壓為140 ～159mmHg 或舒張壓為90～99mmHg。4
      、第2 期高血壓－收縮壓≧160mmHg 或舒張壓≧100mmHg
      。而經被告將秀傳紀念醫院之吳君病歷資料，連同吳君87
      年至92年（雲林縣西螺鎮公所）之健康檢查紀錄，一併送
      請職業醫學科專科醫師提供醫理見解，認依吳君87年至92
      年之健康檢查紀錄資料，87年至92年之舒張壓分別為97、
      96、86、98、88、93mmHg，均逾行政院衛生署國民健康局
      所公布之正常血壓值，因認吳君確有高血壓（舒張壓）病
      史，有醫師審查意見可憑，該判斷程序並非基於錯誤之資
      訊，亦未違反法定正當程序、一般公認之價值判斷、不當
      連結之禁止、平等原則、公益原則，難謂有何違法之處，
      故其專業認定縱與原告見解不同，但何者較為正確？乃屬
      見仁見智之問題，經送監理會專科醫師審查，其審查意見
      亦認：「吳君無超乎尋常之工作壓力，且發病前有高血壓
      病史未曾規則控制，此為腦幹出血之最重要危險因子，本
      案無法認定其發病與工作有因果關係。」，亦有醫師審查
      意見可憑。該專業判斷本院即應予以尊重。至其「妥當性
      」如何，並非本院審查之範圍，原告主張系爭保險事故係
      屬職業災病云云，尚不足採。
八、從而，被告核定依勞保條例第63條規定發給普通疾病死亡給
    付，並無違誤，爭議審定及訴願決定遞予維持，亦屬正確。
    原告訴請撤銷，及被告作成再給付原告10個月遺屬津貼401,
    000 元之處分，均為無理由，應予駁回。
九、兩造其餘攻擊防禦方法均與本件判決結果不生影響，故不逐
    一論述，併此敘明。
據上論結，本件原告之訴為無理由，依行政訴訟法第98條第1項
前段，判決如主文。
中    華    民    國    98    年    10    月    1     日
                    臺北高等行政法院第三庭
                              審判長法  官  楊莉莉
                                    法  官  林惠瑜
                                    法  官  畢乃俊
上為正本係照原本作成。
如不服本判決，應於送達後20日內，向本院提出上訴狀並表明上
訴理由，如於本判決宣示後送達前提起上訴者，應於判決送達後
20日內補提上訴理由書（須按他造人數附繕本）。
中    華    民    國    98    年    10   月    1     日
                                    書記官  簡信滇


司法院資訊處製作；財團法人民間司法改革基金會備份。
